臺灣苗栗地方法院民事裁定
110年度法字第12號
聲  請  人  張維海  

代  理  人  張良顯  
上列聲請人聲請修訂捐助章程事件，本院裁定如下：
    主  文
財團法人苗栗縣私立新苗教養院捐助章程第六條至第九條、第十
一條、第十三條、第十四條、第十八條、第二十三條，准予變更
如附件對照表「修正條文」欄所示。
聲請人其餘聲請駁回。
聲請程序費用新臺幣壹仟元由聲請人負擔。　　
    理  由
一、按財團之組織及其管理方法，由捐助人以捐助章程或遺囑定
    之。捐助章程或遺囑所定之組織不完全，或重要之管理方法
    不具備者，法院得因主管機關、檢察官或利害關係人之聲請
    ，為必要之處分；又為維持財團之目的或保存其財產，法院
    得因捐助人、董事、主管機關、檢察官或利害關係人之聲請
    ，變更其組織，民法第62條、第63條分別定有明文。次按財
    團法人為他律法人，如其捐助章程所定之組織不完全，或重
    要之管理方法不具備，或為維持財團之目的，保存其財產，
    而必須變更章程者，應先依前揭規定，聲請法院裁定，然如
    係不屬於上述事項之章程變更，則須取得事業主管機關之許
    可，方得聲請該管法院辦理章程變更登記，此觀民法第59條
    之規定意旨自明（最高行政法院77年度判字第2069號判決意
    旨參照）。所謂財團組織不完全者，如財團內部之董事會之
    組織不完全，例如章程未定明董事人數者是；所謂重要之管
    理方法者，例如董監事之選任方式、董事會執行事務之決議
    方法及財團財產之管理方法等。至於財團名稱、設立宗旨、
    業務範圍、目的事業之變更，非屬財團組織有關之事項，亦
    與財團之管理方法無涉，與民法第62條、第63條所定得聲請
    法院為章程之必要處分或變更組織要件不符，自不在得聲請
    之列，參酌民法第59條規定，僅須取得主管機關許可後，向
    法院辦理變更登記即可。
二、聲請意旨略以：相對人財團法人苗栗縣私立新苗教養院於民
    國110年10月7日召開第8屆第4次董事會，依財團法人法相關
    規定，修訂捐助章程如附件對照表所示，爰聲請准予變更捐
    助章程等語。
三、經查：
（一）聲請人主張之上開事實，業據其提出相對人新舊捐助章程
      、捐助章程修正條文對照表、苗栗縣政府110年11月15日
      府社障字第1100219443號函等件為證，自堪信為真實。又
      聲請人為相對人之董事長，亦有聲請人所提相對人之設立
      許可證書附卷可參，屬利害關係人，則聲請人提出本件聲
      請，於程序上並無不合。
（二）又聲請人聲請准予變更相對人捐助章程，其中如附件對照
      表「修正後條文」欄所示第6條修正董事會之員額、資格
      及產生方式，第7條修正董事任期及連任人數限制、第8條
      增訂董事會之董事人數限制、組成及監察人之設置、第9
      條涉及董事長之選任方式及職權、第11條明定董事會之召
      集期間及召集方式，第13條明定董事長缺席或迴避時之董
      事會運作方式，第14條明定董事會之決議方式、第18條增
      訂董事長、代理董事長、監察人及董事之消極資格、第23
      條明定捐助財產之保管及運用方法，核其修正內容均係就
      該財團法人之組織或重要管理方法為變更，並無違背該財
      團法人之成立宗旨，且與財團法人法、民法有關法人之規
      定亦無抵觸，並經苗栗縣政府以前開函文同意備查，是聲
      請人變更捐助章程之聲請，於法即無不合，應予准許。
（三）至聲請人聲請變更相對人捐助章程第22條部分，僅涉及董
      事會將當年度工作報告及財務報表送請主管機關備查之期
      限規定，非屬財團組織不完全或重要管理方法不具備之情
      形，僅須取得目的事業主管機關之許可，即可辦理章程變
      更登記，無庸向法院聲請裁定准許。故此部分之聲請，於
      法不合，應予駁回。
四、依非訟事件法第21條第1項前段、第24條第1項，裁定如主文
    。
中　　華　　民　　國　　110 　年　　12　　月　　15  　日
                  民事第一庭    法　官　何星磊
以上正本係照原本作成
如不服本裁定應於送達後10日內向本院提出抗告狀，並繳納抗告
費新臺幣1,000元。
                                書記官　李宜娟
中　　華　　民　　國　　110 　年　　12　　月　　15　　日